臺灣士林地方法院刑事判決　　　　　　　96年度易字第1165號
公　訴　人　臺灣士林地方法院檢察署檢察官
被　　　告　甲○○
上列被告因毒品危害防制條例案件，經檢察官提起公訴（96年度
毒偵字第977 號），被告為有罪之陳述，本院裁定改行簡式審判
程序，並判決如下：
    主  文
甲○○施用第二級毒品，累犯，處有期徒刑陸月，如易科罰金以
新臺幣壹仟元折算壹日。扣案之安非他命壹包（驗餘淨重零點貳
參柒陸公克）沒收銷燬。
    事  實
一、甲○○前因施用毒品案件，經先後二次裁定送觀察、勒戒後
    ，均認無繼續施用毒品之傾向，最後一次於民國90年12月20
    日釋放出所，由臺灣板橋地方法院檢察署以90年度毒偵字第
    3544號為不起訴處分確定。又因施用毒品案件，經臺灣臺北
    地方法院於94年5 月25日以94年度簡字第964 號判決處有期
    徒刑四月，於94年6 月30日確定，並於94年7 月19日易科罰
    金執行完畢。詎仍未戒除毒癮，於前案觀察、勒戒執行完畢
    釋放後五年內再犯施用毒品罪，經法院判處罪刑確定後，復
    基於施用第二級毒品安非他命之犯意，自96年3 月間某日起
    至96年4 月30日止，在臺北市○○區○○路30巷167 弄26號
    4 樓住處，以一星期施用二次之頻率，將安非他命置於玻璃
    球內燒烤吸食其煙霧之方式施用第二級毒品安非他命，嗣於
    96年4 月30日晚上10時10分許，為警在臺北市○○區○○路
    338 巷口查獲，並扣得第二級毒品安非他命一小包（驗餘淨
    重0.2376公克）。
二、案經臺北市政府警察局內湖分局報請臺灣士林地方法院檢察
    署檢察官偵查起訴。
    理  由
一、前揭犯罪事實，業據被告甲○○於偵查中、本院準備程序及
    審理時供認不諱（見偵查卷第47至48頁、本院96年8 月29日
    審判筆錄），又被告為警查獲時，經採集其尿液送檢驗結果
    ，呈安非他命類陽性反應，有臺灣尖端先進生技醫藥股份有
    限公司96年5 月9 日編號AC09221 號濫用藥物檢驗報告在卷
    可稽（見偵查卷第55頁），復有安非他命一包扣案可資佐證
    ，而扣案袋內之物，經檢驗結果，呈安非他命反應，亦有臺
    北市政府警察局內湖分局查獲涉嫌毒品危害防制條例案件毒
    品初步檢驗報告單及交通部民用航空局航空醫務中心航藥鑑
    字第0960454 號毒品鑑定書各一紙在卷可憑（見偵查卷第30
    頁、第73頁），足徵被告自白與事實相符。本件事證明確，
    被告犯行堪以認定。
二、按毒品危害防制條例係於92年7 月9 日修正公布，自93年1
    月9 日起施行。修正後已刪除二犯及三犯之規定，一改修法
    前繁雜之處遇程序，僅將施用毒品者簡化區分為初犯、再犯
    ，並認施用毒品者係屬病患性犯人，以觀察、勒戒戒除其身
    癮，並以強制戒治去除其心癮。經觀察、勒戒或強制戒治執
    行完畢釋放後，若係五年後再犯該條例第十條施用毒品罪者
    ，與同條例第20條第1 項、第2 項關於「初犯」之處理方式
    相同，檢察官應先聲請法院裁定令被告入勒戒處所觀察、勒
    戒，並視有無繼續施用毒品傾向，決定應予釋放、為不起訴
    之處分，或應聲請法院裁定令入勒戒處所強制戒治；若係五
    年內「再犯」同條例第十條施用毒品罪者，依同條例第23條
    第2 項規定，檢察官則應依法起訴。觀諸該條例第20條第3
    項之修正理由：「觀察、勒戒或強制戒治五年後再犯者，顯
    見前所實施之觀察、勒戒或強制戒治已足以遮斷其施用毒品
    之癮，為期自新及協助其戒除毒癮，對此五年後再犯者，爰
    明定仍適用初犯之規定，先經觀察、勒戒、強制戒治之程序
    。」及同條例第23條第2 項之修正理由：「為配合簡化施用
    毒品犯之刑事處遇程序，並鑑於經觀察、勒戒或強制戒治執
    行完畢釋放後五年內再犯者，其再犯率甚高，原據以實施之
    觀察、勒戒及強制戒治既已無法收其實效，自應施以刑事處
    遇。」顯然如施用毒品者係前經觀察、勒戒或強制戒治等治
    療程序執行完畢五年後，始再施用毒品之「初犯」，因前所
    執行之觀察、勒戒或強制戒治已足收戒除毒癮之效，自應重
    新執行觀察、勒戒或強制戒治等治療程序，並於治療程序執
    行完畢後，由檢察官為不起訴處分，毋庸對之追訴處罰；反
    之，在「再犯」之情形，因其先前所為治療程序顯未能收戒
    斷毒癮之效，且考量施用毒品者之再犯率偏高，乃簡化其刑
    事處遇程序，而逕予追訴處罰，不再施以治療程序。參酌上
    開立法理由，修正毒品危害防制條例就施用毒品者，祇於「
    初犯」及「五年後再犯」二種情形，有其追訴條件之限制，
    及須於初犯經觀察、勒戒或強制戒治釋放後，五年內均無施
    用毒品之行為，始能認其前所實施之觀察、勒戒或強制戒治
    已足遮斷毒癮，而得於五年後再犯時，再予適用初犯之規定
    ，重行觀察、勒戒等程序。倘五年內已經再犯，被依法追訴
    處罰，縱其第三次（或第三次以上）施用毒品之時間在初犯
    釋放五年以後，即與「五年後再犯」之情形有別，且因已於
    「五年內再犯」，顯見其再犯率甚高，原實施觀察、勒戒或
    強制戒治，已無法收其實效，而無五年戒斷期之存在，自無
    再經觀察、勒戒及強制戒治之必要，應由檢察官逕行起訴，
    始符新法修正之本旨（最高法院95年度台非字第59號判決參
    照）。查被告前因施用毒品案件，經先後二次裁定送觀察、
    勒戒後，均認無繼續施用毒品之傾向，最後一次於民國90年
    12月20日釋放出所，由臺灣板橋地方法院檢察署以90年度毒
    偵字第3544號為不起訴處分確定。又因施用毒品案件，經臺
    灣臺北地方法院於94年5 月25日以94年度簡字第964 號判決
    處有期徒刑四月，於94年6 月30日確定，並於94年7 月19日
    易科罰金執行完畢。有臺灣臺北地方法院檢察署90年度毒偵
    字第1446號不起訴處分書、臺灣板橋地方法院檢察署90年度
    毒偵字第3544號不起訴處分書、臺灣臺北地方法院檢察署93
    年度毒偵字第1410號起訴書、臺灣臺北地方法院94年度簡字
    第964 號判決書、刑案資料查註紀錄表、全國施用毒品案件
    紀錄表各一份在卷可稽，被告曾因施用毒品，經觀察、勒戒
    認無繼續施用毒品傾向而執行完畢釋放後，五年內再犯施用
    毒品罪，並經判決確定，本件被告係三犯施用毒品罪，雖在
    前案觀察、勒戒執行完畢釋放五年後，但參照上述判決意旨
    ，仍應予追訴處罰。復按安非他命係毒品危害防制條例第2
    條第2 項第2 款所稱之第二級毒品。核被告施用安非他命之
    行為，係犯毒品危害防制條例第10條第2 項之施用第二級毒
    品罪。被告持有安非他命進而施用，其持有安非他命之低度
    行為應為施用安非他命之高度行為所吸收，不另論罪。被告
    多次施用安非他命，其施用安非他命之數行為於密切接近時
    地實施，各侵害同一法益，且施用毒品之行為本具有成癮性
    ，極難戒絕，具有反覆施用之性質，其行為之獨立性極為薄
    弱，客觀上無法將其各次施用毒品之行為獨立成罪，依一般
    社會健全觀念，在時間差距上，難以強行分開，在刑法評價
    上，視為數個行為之接續施行，應論以接續犯之包括一罪。
    又被告有事實攔所述犯罪科刑執行情形，有臺灣高等法院被
    告前案紀錄表附卷可參，其於有期徒刑執行完畢五年內，再
    故意犯有期徒刑以上之罪，應依刑法第47條第1 項之規定論
    以累犯，並加重其刑。爰審酌被告有多次施用毒品前科，素
    行不佳，施用毒品次數，及犯罪戕害自己身心健康，與犯罪
    後供認犯行之態度等一切情狀，量處如主文所示之刑，並諭
    知易科罰金之折算標準。
三、扣案之安非他命一包（驗餘淨重0.2376公克），係查獲之第
    二級毒品，不問屬於被告與否，應依毒品危害防制條例第18
    條第1 項前段之規定宣告沒收銷燬。
據上論斷，應依刑事訴訟法第299 條第1 項前段、第273 條之1
第1 項，毒品危害防制條例第10條第2 項、第18條第1 項前段，
刑法第11條、第41條第1 項前段、第47條第1 項前段，判決如主
文。
本案經檢察官高俊申到庭執行職務。
中　　華　　民　　國　　96　　年　　9 　　月　　12　　日
　　　　　　　　　刑事第六庭法　官  周明鴻
以上正本證明與原本無異。
如不服本判決應於判決送達後10日內向本院提出上訴狀。
                            書記官  丁梅芬
中　　華　　民　　國　　96　　年　　9 　　月　　13　　日
附錄本案論罪科刑法條之依據：
毒品危害防制條例第10條第2 項
施用第二級毒品者，處 3 年以下有期徒刑。
